【裁判字號】    91,訴,2099
【裁判日期】    920522
【裁判案由】    損害賠償
【裁判全文】
臺灣桃園地方法院民事判決  九十一年度訴字第二○九九號
    原      告  乙○○
    訴訟代理人  陳德義律師
    複代理人    甲○○
    被      告  丙○○
                丁○○
右當事人間請求損害賠償事件，經本院刑事庭移送前來，本院判決如左：
    主    文
被告應連帶給付原告新台幣壹拾萬元，及自民國九十一年七月四日起至清償日，按年
息百分之五計算之利息。
原告其餘之訴駁回。
訴訟費用由被告連帶負擔六分之一，餘由原告負擔。
本判決第一項於原告以新台幣萬肆仟元為被告供擔保後，得假執行。
原告其餘假執行之聲請駁回。
    事    實
甲、原告方面：
一、聲明：
     (一)被告應連帶給付原告新台幣（下同）六十萬元，及自起訴狀繕本送達之翌日
       起至清償日止，按年息百分之五計算之利息。
     (二)願供擔保請准為假執行之宣告。
二、陳述：
    (一)被告丙○○、丁○○二人，於民國（下同）九十年九月二十三日晚間七時四十
      分許，在桃園縣桃園市○○路一七○巷十一號原告住處，共同毆打原告，致原
      告受有上唇瘀腫挫傷二×一公分、右側眉毛撕裂傷一×一公分、右側結膜下出
      血、胸部挫傷。被告二人經台灣桃園地方法院檢察署檢察官聲請簡易判決處刑
      ，並經鈞院判處被告二人拘役各四十日確定。
    (二)按民法第一百八十四條規定：因故意或過失，不法侵害他人之權利者，負損害
      賠償責任。民法第一百八十五條規定：數人共同不法侵害他人之權利者，連帶
      負損害賠償責任，不能知其中孰為加害人者亦同。造意人及幫助人，視為共同
      行為人。又不法侵害他人之身體、健康、名譽或自由者，被害人雖非財產上之
      損害，亦得請求賠償相當之金額，民法第一百九十五條第一項亦定有明文。本
      件原告所受之傷害，係因被告等共同毆打所致，是原告自得請求被告等連帶賠
      償原告所受之損害。原告因被告等之行為致臉部多處受傷，且因臉部受傷故而
      常遭人指指點點，又被告二人事後非但不賠償原告之損害、且常恐嚇原告，企
      圖迫使原告撤回告訴；甚而於刑事案件審理時，被告二人仍不悔悟反而飾詞卸
      責，是對原告言，實為一重大打擊，精神上所受之痛苦甚大。爰依民法第一百
      九十五條第一項、第一百八十四條、第一百八十五條，請求命被告二人連帶賠
      償原告精神上慰藉金六十萬元，及自起訴狀繕本送達之翌日起至清償日止，按
      年利率百分之五計算之利息。又因被告二人於事發後始終不予置理，原告不得
      不提起本件訴訟，爰懇請鈞院為如訴之聲明之判決，原告並願供擔保請准宣告
      假執行。
    (三)原告學歷是新興工商肄業，原告係以仲介為業，未受僱於人，故無法提出薪資
      證明。
    (四)對於刑事卷宗內證人楊鄭阿蜂、鄭燕淑之證詞沒有意見；而證人楊菘富、楊正
      安、楊明讚之證詞與事實不符。
    (五)對被告抗辯之陳述：
      否認被告等所為之抗辯為真正，觀諸附於鈞院九十一年簡上字第四七號刑事
        卷內之敏盛綜合醫院診斷證明書所載可知，原告於九十年九月十五日所受之
        傷為臉部撕裂傷二×○．三公分，而九十年九月二十四日診斷之傷則為上唇
        瘀腫挫傷二×一公分、右側眉毛撕裂傷一×一公分、右側結膜下出血、胸部
        挫傷，即兩者受傷之情狀毫不相同，此有上述診斷證明書可證，足徵兩者並
        無關聯，被告故將之混為一談，所述與事實並不相符。再者，除上所述傷勢
        不同外，九十年九月十五日之傷勢本即甚為輕微，且與同年月二十四日又相
        隔有九天之久，是同年月二十四日之治療，亦絕不可能係就九月十五日之傷
        回診。另附於鈞院上述刑事卷內之敏盛綜合醫院九十一年五月三十日、九一
        敏醫字第六八一號函附件，亦載明九十年九月二十四日就診之傷係新傷。再
        依敏盛綜合醫院九十年九月二十四日診斷證明書所載之，上唇「瘀腫」、「
        挫傷」二×一公分、右側眉毛「撕裂傷」一×一公分、右側「結膜下出血」
        、胸部「挫傷」以觀，被告二人確係以拳頭及鐵製垃圾桶毆打原告，否則原
        告不致會受有此種傷害。蓋瘀腫、挫傷、結膜下出血等、均係由拳頭等鈍器
        所造成，至撕裂傷、則係由鐵製垃圾桶所造成。且被告二人共同毆打原告成
        傷一節，業經鈞院刑事庭審酌證人之證言及上述敏盛醫院復鈞院函後認定屬
        實。
      再者，於前述刑事案件於九十年十月三十一日偵查時，檢察官訊問被告丁○○以「依驗傷診斷書，如果只是拉扯為何唇、眉有撕裂傷、胸部挫傷」時，
        被告丁○○稱「因我們有拉他出來，他有撞到椅子」，足徵其亦承認原告當
        時確實受傷。另於鈞院刑事庭審理時，被告二人所舉之證人楊正安，於九十
        一年七月三日鈞院訊以「你有無看到乙○○外觀上有無明顯的傷」時，證稱
        「有，眼睛的部分，看起來好像有傷」。綜上所述，亦足以證明原告之傷並
        非係舊傷，且被告二人當日確有毆打原告。又被告等恐嚇漫罵原告，企圖迫
        使原告撤回刑事告訴一事，有相片可資證明，被告丙○○亦承認相片上之字
        係其所噴。
      原告所受之上唇瘀腫挫傷、右側眉毛撕裂傷，右側結膜下出血部分、經治療
        後約十五日痊癒，另胸部挫傷部分、經治療後約二個月痊癒。
      被告二人毆打原告時，原告家中並未裝攝影機，是在本件事故發生後才裝設
        的，故無法提出事故發生時之錄影帶。
三、證據：提出敏盛綜合醫院九十一年五月二十四日開具之診斷証明書影本一份、台
    灣桃園地方法院檢察署檢察官九十年偵字第一七六○○號聲請簡易判決處刑書影
    本一份、台灣桃園地方法院桃園簡易庭九十年桃簡字第一四七八號刑事簡易判決
    影本一份、照片一幀為證。
乙、被告丙○○、丁○○方面：
一、聲明：原告之訴駁回。
二、陳述：
    (一)原告所主張的並非事實，其係因被告追討土地之事而故意以嫁禍被告誣告傷害
      之告訴，以挫被告追討土地之士氣及決心；原告於九十年九月二十三日之前已
      經因為車禍受傷到敏盛綜合醫院看診，是原告嫁禍給被告二人，被告二人並未
      毆打原告；而且於刑事案件審理時，法官曾經問原告在這之前有沒有受傷看診
      ，原告和其太太都說沒有，是說謊的；請重新調查原告於九十年九月二十三日
      晚間七時四十分許時，有無流血、有無貼透氣膠布及係新傷或舊傷，以及若依
      原告所述有受傷，則其理應血流滿面、緊急就醫，原告辯稱：擦拭後即不易察
      覺，在一、兩分鐘內都不再流血，有違常理。
    (二)敏盛綜合醫院的診斷書有問題，是該醫院加工的，因為是原告利用人際關係及
      花錢所取得。
    (三)證人中原告的太太鄭燕淑及其母親楊鄭阿蜂之證詞是偏袒原告的，證言為不實
      在，對於證人楊菘富、楊正安、楊明讚之證詞沒有意見，鈞院九十一年度簡上
      字第四七號刑事判決不正確。
    (四)原告家中有裝設攝影機，請求調閱錄影帶；被告二人對於原告家中於事故發生
      時有裝設攝影機的事實無法證明。
    (五)原告所稱在牆上噴字乙節，係被告在原告未提傷害告訴之前所為，並非要原告
      撤銷傷害告訴。
    (六)被告丙○○之教育程度為高職肄業，現在失業中，且去年並未申報所得稅；被
      告丁○○之教育程度為國小畢業。財政部財稅資料中心函內所附之附件內被告
      二人之土地均已賣掉了。
三、證據：提出協議書影本一份、杜賣證書影本二份、被告丙○○之戶籍謄本一份、
    桃園縣私有耕地放領清冊影本一份為證，並聲請訊問證人楊明讚、楊崧富、楊正
    安。
丙、本院依職權調閱本院九十一年度簡上字第四七號刑事卷宗全部及向財政部財稅資
    料中心函查兩造之財產狀況。
    理    由
一、本件原告起訴主張：被告丙○○、丁○○二人，於九十年九月二十三日晚間七時
    四十分許，在桃園縣桃園市○○路一七○巷十一號原告住處，共同毆打原告，致
    原告受有上唇瘀腫挫傷二×一公分、右側眉毛撕裂傷一×一公分、右側結膜下出
    血、胸部挫傷，被告二人之行為業經鈞院判處被告二人拘役各四十日確定，爰依
    民法第一百九十五條第一項、第一百八十四條、第一百八十五條，請求命被告二
    人連帶賠償原告精神上慰藉金六十萬元，及自起訴狀繕本送達之翌日起至清償日
    止，按年利率百分之五計算之利息，原告並願供擔保請准宣告假執行等語；被告
    二人則以：原告所主張的並非事實，原告係因被告追討土地之事而故意以嫁禍被
    告誣告傷害之告訴，以挫被告追討土地之士氣及決心，被告二人並未毆打原告，
    原告取得敏盛綜合醫院的診斷書有問題，因為是原告利用人際關係及花錢所取得
    等語置辯。
二、原告主張被告二人於前開時間、地點，毆打其，致受有上唇瘀腫挫傷二×一公分
    、右側眉毛撕裂傷一×一公分、右側結膜下出血、胸部挫傷之事實，業據其提出
    敏盛綜合醫院九十一年五月二十四日開具之診斷証明書影本一份、台灣桃園地方
    法院檢察署檢察官九十年偵字第一七六○○號聲請簡易判決處刑書影本一份、本
    院桃園簡易庭九十年桃簡字第一四七八號刑事簡易判決影本一份為證，惟為被告
    二人所否認，並抗辯：原告所主張的並非事實，原告係因被告追討土地之事而故
    意以嫁禍被告誣告傷害之告訴，以挫被告追討土地之士氣及決心，被告二人並未
    毆打原告，原告取得敏盛綜合醫院的診斷書有問題，因為是原告利用人際關係及
    花錢所取得云云。經查：
    (一)被告二人曾於警訊時陳稱：被告丙○○拉告訴人（即本事件之原告），拉扯之
      間告訴人可能有撞到他物等語；被告二人亦曾於偵查中陳稱：我們與告訴人有
      發生拉扯，因我們拉他出來，他有撞到椅子等語（請見台灣桃園地方法院檢察
      署九十年度偵字第一七六○○號偵查卷宗–以下簡稱偵查卷宗–第三頁背面、
      第五頁背面、第十六頁背面）；而被告丙○○曾於本院刑事庭法官審理時陳稱
      ：我就拉他的手把他拉出來：：，過程中有拉扯等語；被告揚振斌曾於本院刑
      事庭法官審理時陳稱：丙○○有拉扯告訴人，告訴人有碰到藤椅，眼鏡有掉下
      來等語（請見本院九十一年度簡上字第四七號刑事卷宗–以下簡稱刑事卷宗–
      第六十九頁、第七十一頁），足見被告二人確有對原告動手拉扯情事。
    (二)證人即告訴人之母楊鄭阿蜂於台灣桃園地方法院檢察署檢察官偵查、本院刑事
      庭法官審理時證稱：被告二人係在房口毆打告訴人，二人都有打，丙○○且拿
      垃圾桶打等語（請見偵查卷宗第十七頁及刑事卷宗第七十五頁）；證人即告訴
      人之妻鄭燕淑於本院刑事庭調查時證稱：當時我與我先生是在書房，後來，兩
      位被告來叫他，出去之後被告他們就打他，他們二人一起打我先生，丙○○有
      拿我家鐵製之垃圾桶，打我先生等語（請見刑事卷宗第三十八頁），是以證人
      二人亦均明確證述被告二人確有毆打原告之行為。
    (三)有關原告於九十年九月二十四日究有無前往敏盛綜合醫院就醫，及其傷勢內容
      為何？依原告於提起告訴時提出該醫院九十年九月二十四日開具之診斷證明書
      記載：病人（即原告）於九十年九月二十四日來院門診，傷勢為上唇瘀腫挫傷
      二×一公分、右側眉毛撕裂傷一×一公分、右側結膜下出血、胸部挫傷，有該
      診斷證明書一紙在卷可憑（請見偵查卷宗第八頁）；再而前開傷勢係新傷或舊
      傷之事實，經本院刑事庭向該醫院函詢結果，該院回覆原告固曾於九十年九月
      十五日因臉部撕裂傷前往該院就診，惟於九十年九月二十四日為當日臨時掛號
      ，原有舊傷並無惡化之情況，但另有上唇挫傷瘀腫及胸部鈍挫傷之二處新傷，
      亦有該醫院九十一年五月三十日九一敏醫字第六八一號函暨函附之台灣桃園地
      方法院來函回覆稿各一份在卷可稽（請見刑事卷宗第四七頁、第四八頁）；又
      該院前開回函雖衹載明九十年九日二十四日應診時，原告係另受有上唇挫傷瘀
      腫及胸部鈍挫傷之二處新傷，惟因原告於九十年九月十五日前往該院就診時，
      係僅受有臉部撕裂傷二Ｘ０‧三公分之傷害，右側眉毛及右眼則未受任何傷害
      ，然於九十年九月二十四日至該院時，原告並有接受眼科治療，有該醫院九十
      一年四月三十日九一敏醫字第四七三號函一份暨所附之病歷專用紙影本一張存
      於刑事卷宗可參（請見刑事卷宗第十八頁、第二十頁），故綜合上情，足認原
      告所受右側眉毛撕裂傷一Ｘ一公分、右側結膜下出血之傷害亦係於九十年九月
      二十四日求診時始見之新傷，從而，原告主張於九十年九月二十四日因受有上
      唇瘀腫挫傷二Ｘ一公分、右側眉毛撕裂傷一Ｘ一公分、右側結膜下出血及胸部
      挫傷等新傷，而前往敏盛綜合醫院就醫之事實，尚堪採信。至被告二人抗辯：
      敏盛綜合醫院的診斷書有問題，是該醫院加工的，因為是原告利用人際關係及
      花錢所取得云云，因被告二人並未舉證證明前開之診斷證明書有何與事實相違
      之處，以及其所抗辯之情事確屬真實，從而其等二人之前開抗辯，亦難認真實
      。
    (四)又原告因受有上述新傷而前去敏盛綜合醫院就診之時間為九十年九月二十四日
      上午九時五十八分許，此有前述之病歷專用紙上之列印日期記載明確（請見刑
      事卷宗第二一頁），原告就診之時間雖與其指陳遭被告二人毆打成傷之時間相
      隔約十四小時，惟在時間上顯有密接之關聯性；再徵之證人楊正安於本院刑事
      庭審理時證稱：「（你有無看到乙○○外觀上有無明顯的傷嗎？）有，眼睛的
      部分，看起來好像有傷：：：聽上訴人講說：：：之前他們有發生爭執」等語
      （請見刑事卷宗第七四頁），亦足認原告係於前去客廳之前即因與被告二人發
      生爭執而致受傷，故被告二人抗辯原告之傷勢係舊傷云云，亦難採信。
    (五)再而，原告胸部之挫傷因有衣物遮蔽，從外觀上顯然無從查覺，至右側結膜下
      出血則係在眼球之內，血液不致外溢，而上唇瘀腫挫傷、右側眉毛撕裂傷或有
      出血之可能，然此二處之傷口各僅為二Ｘ一公分、一Ｘ一公分，傷勢甚輕，縱
      有出血，其量亦少，隨易擦拭即可輕易拭除血跡，未必殘存在臉上，故被告二
      人抗辯：若依原告所述有受傷，則其理應血流滿面，緊急就醫乙節，亦不足採
      信。至被告二人聲請訊問證人楊明讚、楊菘富、楊正安等三人乙節，因前開三
      位證人均曾經本院刑事庭法官訊問，揆諸證人楊正安除前述(四)之證述外，其對
      於有無到原告門口看被告二人入內叫原告出來洽談事實之經過，證稱：（有無
      到告訴人的房門口去看究竟？）沒有去看，因看不到；而證人楊明讚則證稱：
      我是在客廳，看不到告訴人的房間：：，；證人楊崧富則證稱：；；之後我就
      坐回原位並沒有看到告訴人出來的狀況（均請見刑事卷宗第四十頁、第四十一
      頁），從而證人等三人既經本院刑事庭法官調查時查明其等未見聞被告二人與
      原告衝突的實際情況，故被告二人聲請訊問前開三位證人乙節，即尚非必要，
      併此敘明。
    (六)另被告二人因前開傷害行為，經台灣桃園地方法院檢察署檢察官於九十年十一
      月一日聲請簡易判決處刑，經本院桃園簡易庭於九十年十二月二十五日判處被
      告二人各拘役肆拾日，如易科罰金，以佰元折算壹日，嗣被告二人不服提起
      上訴，經本院刑事庭於九十一年七月十七日將上訴駁回，有台灣桃園地方法九
      十年度偵字第一七六○○號聲請簡易判決處刑書、本院桃園簡易庭九十年度桃
      簡字第一四七八刑事簡易判決、九十一年度簡上字第四七號刑事判決附於刑事
      卷宗可稽，並經本院依職權調閱前開刑事卷宗核閱屬實。
    (七)綜上所述，經核以證人楊鄭阿蜂、鄭燕淑、楊正安之證述，與被告二人確有對
      原告動手拉扯情事，以及敏盛綜合醫院之前述覆函，足認原告主張因遭受被告
      二人毆打，致受有上唇瘀腫挫傷二×一公分、右側眉毛撕裂傷一×一公分、右
      側結膜下出血、胸部挫傷之事實為真正，故被告二人此部分之抗辯均不足採信
      。至刑事卷宗內敏盛綜合醫院九十一年四月三十日函檢送之楊誠群醫師簽註意
      見中雖僅記載九十年九月二十四日來院門診追蹤治療云云，惟因與該次函所附
      告訴人病歷所載當日另有上唇挫傷瘀腫及胸部鈍挫傷之新傷，並就眼科部分初
      診等情顯有不符，且該醫院嗣後已於九十一年五月三十日另函更正，故該醫院
      院九十年四月三十日之醫師前開簽註意見，尚屬不完整，而與整體事實未盡相
      符，應以該醫院嗣後之覆函較為可採，附此敘明。
三、按「因故意或過失，不法侵害他人之權利者，負損害賠償責任」；「數人共同不
    法侵害他人之權利者，連帶負損害賠償責任；不能知其中孰為加害人者，亦同。
    造意人及幫助人，視為共同行為人」；「不法侵害他人之身體、健康、名譽、自
    由、信用、隱私、貞操，或不法侵害其他人格法益而情節重大者，被害人雖非財
    產上之損害，亦得請求賠償相當之金額。其名譽被侵害者，並得請求回復名譽之
    適當處分」，民法第一百八十四條第一項前段、第一百八十五條、第一百九十五
    條第一項分別定有明文。從而本件被告二人於前述時間、地點確有共同毆打原告
    成傷之事實既經認定，故原告依據前開法律規定，訴請被告二人連帶賠償損害，
    即屬於法有據。查原告之教育程度為高職肄業，被告丙○○之教育程度亦為高職
    肄業，被告丁○○之教育程度為國小畢業，而兩造之財產狀況，經本院向財政部
    財政資料中心函查結果，原告計有房屋、投資、田賦、土地、汽車等四十一筆，
    被告丙○○計有房屋、田賦、土地等二十筆，被告丁○○計有房屋、田賦、土地
    、汽車等二十一筆，有財政部財稅資料中心九十二年三月二十一日資五字第九二
    ○四九七○九號函暨所附之調件明細表附卷可參（被告二人雖抗辯：前開土地均
    已出售云云，惟與前開調件明細表內之記載不符，且前開資料係供本院審酌兩造
    之資力情形，並非以土地為標的，故前開土地縱已出售，亦有出售所得之價值，
    不影響本院之判斷）。故本院斟酌原告因前開傷勢所受之痛苦，以及兩造之身分
    地位、經濟狀況等一切情狀，認原告請求之慰撫金以十萬元為適當。從而，原告
    基於侵權行為之法律關係請求被告二人等應連帶給付其十萬元，及自刑事附帶民
    事起訴狀繕本送達翌日即九十一年七月四日起至清償日止，按年息百分之五計算
    之利息，洵屬正當，應予准許，逾此部分之請求則無理由，應予駁回。
四、假執行之宣告：
    原告陳明願供擔保，聲請宣告假執行，經核原告勝訴部份，核無不合，爰酌定相
    當之擔保金額宣告之；而原告其餘假執行之聲請，則因訴被駁回而失所附麗，不
    予准許，應予駁回。
五、至被告二人抗辯：被告家中有裝設攝影機，請求調閱錄影帶乙節，原告陳稱：被
    告二人毆打原告時，原告家中並未裝攝影機，是在本件事故發生後才裝設的等語
    ，而被告二人亦自陳對於前開事實無法證明，故被告二人此部分抗辯，亦不足採
    信；另原告主張被告二人在其牆上噴字乙節，被告二人抗辯：係在原告未提傷害
    告訴之前所為等語，因本件原告係以被告二人侵害其身體為請求之事實，前開噴
    字之事實究係原告提起刑事告訴之前或之後所為，尚與本件原告起訴主張之事實
    無涉，故就前開事實自不得予以斟酌，均附此說明。
六、據上論斷：本件原告之訴為一部有理由、一部無理由，依民事訴訟法第七十九條
    但書、第八十五條第二項，第三百九十條第二項，判決如主文。
中      華      民      國    九十二    年      五      月    二十二  日
                                臺灣桃園地方法院民事第二庭
~B法      官  邱瑞祥
右為正本係照原本作成
如對本判決上訴，須於判決送達後廿日內向本院提出上訴狀
中      華      民      國    九十二    年      五      月    二十二  日
~B法院書記官  李雅怡


司法院資訊處製作；財團法人民間司法改革基金會備份。
